臺灣基隆地方法院民事裁定
110年度輔宣字第6號
聲  請  人  金凱琪  

應受輔助宣  
告  之  人  金念緯  

關  係  人  楊賢慈  

上列聲請人對相對人聲請輔助宣告事件，本院裁定如下：
    主      文
宣告金念緯（男、民國00年0月00日生、身分證統一編號：Z0000
00000號）為受輔助宣告之人。
選定楊賢慈（女、民國00年00月00日生、身分證統一編號：Z000
000000號）為受輔助宣告之人之輔助人。
聲請費用新台幣壹仟元由受輔助宣告之人負擔。
    理    由
一、聲請意旨略以：聲請人為相對人之父，相對人因「自閉症」
    領有輕度身心障礙之人，致其為意思表示或受意思表示或辨
    識其意思表示效果之能力顯有不足，爰依法聲請宣告相對人
    為受輔助宣告之人等情。
二、按對於因精神障礙或其他心智缺陷，致其為意思表示或受意
    思表示，或辨識其意思表示效果之能力，顯有不足者，法院
    得因本人、配偶、四親等內之親屬、最近一年有同居事實之
    其他親屬、檢察官、主管機關或社會福利機構之聲請，為輔
    助之宣告，民法第15條之1第1項定有明文。次按受輔助宣告
    之人，應置輔助人；輔助人及有關輔助之職務，準用第1095
    條、第1096條、第1098條第2項、第1100條、第1102 條、第
    1103條第2項、第1104條、第1106條、第1106條之1、第1109
    條、第1111條至第1111條之2、第1112條之1及第1112 條之2
    之規定，民法第1113條之1 復有明定。是法院選定輔助人時
    ，應依受輔助宣告之人之最佳利益，優先考量受輔助宣告之
    人之意見，審酌一切情狀，並注意下列事項：一受輔助宣告
    之人之身心狀態與生活及財產狀況；二受輔助宣告之人與其
    配偶、子女或其他共同生活之人間之情感狀況；三輔助人之
    職業、經歷、意見及其與受監護宣告之人之利害關係；四法
    人為輔助人時，其事業之種類與內容，法人及其代表人與受
    輔助宣告之人之利害關係，此觀之前揭條文準用民法第1111
    條之1規定即明。
三、經查：
  ㈠聲請人主張之前揭事實，業據其提出戶籍謄本、中華民國身
    心障礙證明為證，而相對人於本院在鑑定人即長庚醫療財團
    法人基隆長庚紀念醫院陳枻志醫師前訊問時，應答如流，惟
    對於簡易數學計算顯有困難等情，有本院110年10月26日訊
    問筆錄在卷可稽，且經本院囑託長庚醫療財團法人基隆長庚
    紀念醫院對相對人之精神及心智狀況為鑑定，其鑑定結果略
    以：綜合以上所述，金員之過去生活史、疾病史、身體檢查
    及精神狀態檢查結果，本院認為，金員目前因『自閉症合併
    輕度智能不足』，目前心理年齡在9歲至12歲之間，致其為意
    思表示、受意思表示和辨識其意思表示效果之能力已達『顯
    有不足』之程度，但未達到『完全不能』之程度，可為輔助宣
    告等語，有長庚醫療財團法人基隆長庚紀念醫院110年12月1
    3日長庚院基字第1101200023號函附精神鑑定報告書乙件在
    卷可按。綜合上情，足認相對人確因心智缺陷，致其為意思
    表示或受意思表示或辨識其意思表示效果之能力顯有不足，
    故聲請人聲請對相對人為輔助之宣告，為有理由，應予准許
    。
  ㈡又本院參酌基隆市政府成年人之監護及輔助事件訪視評估報
    告、聲請人之主張、相對人之陳述，認關係人楊賢慈為相對
    人之母，有積極意願擔任輔助人角色所賦予之責任及義務，
    一直擔任相對人之主要照顧者，與聲請人亦能相互溝通協調
    照料事宜，有基隆市政府110年6月1日基府社障貳字第11002
    24451號函附訪視評估報告乙件在卷可稽，故本院認由關係
    人楊賢慈擔任相對人輔助人，應能符合受輔助宣告之人之最
    佳利益，爰選定關係人楊賢慈為相對人之輔助人。
四、末按依民法第15條之2 規定可知，受輔助宣告之人並未喪失
    行為能力，且依法並未完全剝奪其財產處分權。復參酌民法
    第1113條之1規定，並無準用同法第1094條、第1099條及第1
    099條之1、第1103條第1 項規定，亦即受輔助宣告人之財產
    ，不由輔助人管理，輔助人對於受輔助宣告人之財產，自無
    依規定會同經法院或主管機關所指定之人開具財產清冊，並
    陳報法院之必要。而本件相對人之精神或心智狀況未達監護
    宣告之程度，經本院對相對人為輔助宣告，依前揭說明，本
    件自毋庸指定會同開具財產清冊之人，附此敘明。
五、依家事事件法第177條第2項、第164條第2項，裁定如主文。
中　　華　　民　　國　　110 　年　　12　　月　　23　　日
                  家事法庭法  官  何怡穎
以上正本係照原本作成。
如不服本裁定應於送達後十日內向本院提出抗告狀，並繳納抗告
費新臺幣1千元。
中　　華　　民　　國　　110 　年　　12　　月　　23　　日
                          書記官  葉憶葇